臺灣新北地方法院刑事判決　　　　　　　110年度訴字第321號
公　訴　人　臺灣新北地方檢察署檢察官
被　　　告　卓柏宏


選任辯護人　郭以廷律師
上列被告因傷害等案件，經本院以109 年度聲判字第165 號裁定
交付審判（原駁回再議處分案號：臺灣高等檢察署109 年度上聲
議字第9178號處分書），依法視為案件已提起公訴，本院判決如
下：
    主  文                                              
甲○○成年人故意對兒童犯傷害罪，處有期徒刑肆月。
    事  實
一、甲○○係成年人，並於址設新北市○○區○○路000 號之健
    心復健科診所擔任職能治療師，其於民國109 年5 月12日13
    時許，因前來職能評估之兒童乙○○（民國101 年6 月生，
    姓名年籍詳卷）不從管教敲打玩具，竟基於傷害之犯意，以
    雙手抓握乙○○之右手，將乙○○騰空往右側摔落於舖有軟
    墊之地面，致乙○○因而受有左前臂挫傷之傷害。
二、案經乙○○訴由新北市政府警察局板橋分局報告臺灣新北地
    方檢察署檢察官偵查後為不起訴處分及臺灣高等檢察署檢察
    長駁回再議後，由乙○○聲請本院裁定交付審判。
    理  由                                              
一、訊據被告甲○○矢口否認有何上開犯行，辯稱：告訴人乙○
    ○當時有破壞教室的行為，跟我互相叫囂，後面時段的兩個
    小朋友進來，年紀比告訴人小，我怕有危害發生，甚至出現
    動作像是要攻擊我跟那兩個小朋友，當下下意識要保護自己
    及年幼的小朋友，所以就用比較直接的制止手段，目的是要
    制止告訴人的行為，保護比他年紀小的小朋友云云；選任辯
    護人則為其辯護稱：被告主觀上並無傷害告訴人之犯意，告
    訴人所受之傷勢無法證明與被告之制止行為有因果關係云云
    。經查：
  ㈠被告係成年人，並於上開處所擔任職能治療師，其於上開時
    間，因前來職能評估之告訴人不從管教敲打玩具，以雙手抓
    握告訴人之右手，將告訴人騰空往右側摔落於舖有軟墊之地
    面等節，業據被告供承不諱，核與證人即告訴人於警詢及審
    理中、證人即告訴人之母劉○玉於警詢時之證述相符，並有
    監視器光碟1 片、監視器截圖、臺灣新北地方檢察署檢察事
    務官勘驗報告、本院勘驗筆錄各1 份附卷可稽，此部分事實
    ，首堪認定。
  ㈡就告訴人有無因被告上開行為受傷乙節，證人即告訴人於本
    院審理時證稱：離開教室後，媽媽問我為何滿身是傷，我跟
    媽媽說因為職能師摔我，我當時被摔時有趴在地上約10幾秒
    ，爬不起來，我左手的傷是被摔的等語（見本院訴字卷第16
    0 至163 頁），參以被告為上開行為後，告訴人因此趴倒在
    地，且於「IMG_6711」檔案之監視器畫面9 秒、17秒處，分
    別可見告訴人以右手撫摸其左手臂，另於其後「IMG_6712」
    檔案之監視器畫面6 秒至13秒處，亦可見告訴人仍有以右手
    撫摸其左手臂之動作，於該監視器畫面58秒處，告訴人低頭
    注視其抬起之左手臂等情，經本院勘驗上開監視器無訛，均
    可見告訴人於案發第一時間查看傷勢之直接反應，而其指訴
    因遭被告摔倒在地成傷乙節，復提出於同日就診之診斷證明
    書為證，有亞東紀念醫院診斷證明書1 份附卷足稽，其中診
    斷證明書記載左前臂挫傷，與上開情節相合，其此部分傷害
    確為被告上開行為所致，堪以認定。是辯護人辯稱本件告訴
    人所受之傷害與被告行為無因果關係，並非可採。又告訴人
    雖因患有亞斯伯格症、輕度自閉而領有輕度身心障礙證明，
    惟其在魏氏兒童智力測驗第四版的全量表智商為124 ，分類
    上屬優秀智能水準乙節，有行政院衛生署八里療養院臨床心
    理衡鑑申請及報告單1 份附卷可稽（見上開卷第89至91頁）
    ，是其於本院作證時固因年僅9 歲依法無須具結，惟其上開
    證言經本院綜合卷內事證，認仍屬可採，併此敘明。
  ㈢被告於上開行為前，告訴人係持槌狀玩具敲打地面，並非攻
    擊被告或被告所稱後面時段之小朋友，且被告當時係坐於告
    訴人及後面時段之小朋友間，被告與該小朋友甚至被告均仍
    有相當之距離，此有上開監視器截圖1 份附卷可稽，參以告
    訴人於斯時為年僅7 歲之兒童，且因患有亞斯伯格症、輕度
    自閉領有輕度身心障礙證明，亦有中華民國身心障礙證明、
    衛生福利部八里療養院診斷證明書各1 份在卷可參，其上開
    舉措實難認足以侵害被告或被告所稱後面時段之小朋友。而
    被告見及上情，隨即丟下手邊檔案夾，往告訴人方向衝去，
    並以上開方式將告訴人騰空摔倒在地，顯然逾越合理管束告
    訴人或保護其他在場小朋友之目的，參以被告於警詢時供稱
    ：（問：經被害人母親劉○玉稱在門外等待時，聽到你對她
    小孩乙○○大吼說「你踢，你踢壞了再走，你想打架是不是
    ，我跟你打阿」等字眼，你做何解釋？）雙方的情緒都比較
    激動一點，所以才會說出這些字眼等語（見偵卷第4 頁反面
    ），足徵被告主觀上具有傷害之犯意甚明。是被告上開所辯
    及辯護人辯稱被告並無傷害之犯意，均非可採。
  ㈣綜上所述，本案事證已臻明確，被告犯行堪以認定，應依法
    論科。
二、按兒童及少年福利與權益保障法第112 條第1 項前段成年人
    故意對兒童犯罪之規定，係對被害人為兒童之特殊要件予以
    加重處罰，乃就犯罪類型變更之個別犯罪行為予以加重，屬
    刑法分則加重之性質，成為另一獨立之罪名。被告係成年人
    ，被害人係未滿12歲之兒童，業經認定如前。是核被告所為
    ，係犯兒童及少年福利與權益保障法第112 條第1 項前段、
    刑法第277 條第1 項之成年人故意對兒童犯傷害罪，並應依
    兒童及少年福利與權益保障法第112 條第1 項前段加重其刑
    。爰以被告之責任為基礎，並審酌其僅因告訴人不從管教敲
    打玩具而為本件犯行之犯罪動機，其徒手為上開犯行，且當
    時另有目睹此暴力行為之幼童在場等犯罪手段，其現於復健
    科診所工作，並與父母同住之生活狀況，其先前並無任何論
    罪科刑紀錄，可見品行尚可，其自稱台灣大學職能治療系、
    成功大學職能治療研究所畢業之智識程度，其與告訴人係患
    者與職能治療師之關係，且依被告自承有10餘年擔任職能治
    療師之經驗，期間處理自閉症特質小朋友至少百名，竟仍違
    反其專業，而為上開犯行，並造成告訴人受有上開傷害之犯
    罪所生損害，其始終否認犯行，且未與告訴人達成和解或賠
    償其損害之犯後態度等一切情狀，量處如主文所示之刑，以
    示懲儆。
三、交付審判意旨另以被告於上開時間、地點，以上開行為致告
    訴人另受有右手挫傷之傷害，因認此部分亦涉犯兒童及少年
    福利與權益保障法第112 條第1 項前段、刑法第277 條第1
    項之成年人故意對兒童犯傷害罪嫌。惟查，證人即告訴人於
    本院審理時證稱：我的左手是被摔的，右手是被夾的等語（
    見本院訴字卷第163 頁），可見被告右手挫傷之傷害並非被
    告上開行為所致。惟此部分若成立犯罪，與前揭有罪部分，
    具有事實上一罪關係，爰不另為無罪之諭知。
據上論斷，應依刑事訴訟法第299 條第1 項前段，判決如主文。
本案經檢察官秦嘉瑋到庭執行職務。
中    華    民    國   110    年    11    月    10    日
                  刑事第十二庭  審判長法  官  陳正偉
                                      法  官  鄭淳予
                                      法  官  陳志峯
以上正本證明與原本無異。
如不服本判決應於收受判決後20日內向本院提出上訴書狀，並應
敘述具體理由。其未敘述上訴理由者，應於上訴期間屆滿後20日
內向本院補提理由書（均須按他造當事人之人數附繕本）「切勿
逕送上級法院」。
                                      書記官  喻誠德
中    華    民    國   110    年    11    月    10    日
附錄本案論罪科刑法條全文：
中華民國刑法第277條
傷害人之身體或健康者，處五年以下有期徒刑、拘役或五十萬元
以下罰金。
犯前項之罪，因而致人於死者，處無期徒刑或七年以上有期徒刑
；致重傷者，處三年以上十年以下有期徒刑。
兒童及少年福利與權益保障法第112條
成年人教唆、幫助或利用兒童及少年犯罪或與之共同實施犯罪或
故意對其犯罪者，加重其刑至二分之一。但各該罪就被害人係兒
童及少年已定有特別處罰規定者，從其規定。
對於兒童及少年犯罪者，主管機關得獨立告訴。